---
title: "Proyecto final Análisis Espacial"
author: "Bolívar Morales,
          Andrey Fonseca,
          Luis Rivera,
          Diana Hernández. 
"
date: "2024-04-16"
output: 
  html_document:
    toc: true
    toc_float: true
    code_folding: hide
    theme: united
    highlight: tango
---

```{r setup, include=FALSE}
knitr::opts_chunk$set(echo = TRUE)
```

```{r logo, echo=FALSE}
# Insertar logo en la parte superior, no modificar
htmltools::img(src = knitr::include_graphics(file.path("https://is.gd/oHPKdY")), 
               alt = 'logo', 
               style = 'position:absolute; top:0; left:65%; padding:10px; max-width: 20%') 
```

# Cargar datos

Para empezar cargamos librerías, capas y dibujarlas 
```{r cargar_librerías, highlight=FALSE, message=FALSE, warning=FALSE}
library(spatstat)
library(sf)
library(terra)
pacman::p_load(sf, spdep, dplyr, tmap, RColorBrewer, plot)
```

```{r cargar_capas, message=FALSE}
eve <- vect("C:/Users/jfonseca/OneDrive - centrogeo.edu.mx/PhD_CIG/2_Cuatrimestre/Analisis_Espacial/PROYECTO_AE/GIS/desinventar_2.shp")
bar <- vect("C:/Users/jfonseca/OneDrive - centrogeo.edu.mx/PhD_CIG/2_Cuatrimestre/Analisis_Espacial/PROYECTO_AE/GIS/barrio_vereda_2.shp")
alt_cur <- vect("C:/Users/jfonseca/OneDrive - centrogeo.edu.mx/PhD_CIG/2_Cuatrimestre/Analisis_Espacial/PROYECTO_AE/GIS/Altura.shp")
urban <- vect ("C:/Users/jfonseca/OneDrive - centrogeo.edu.mx/PhD_CIG/2_Cuatrimestre/Analisis_Espacial/PROYECTO_AE/GIS/barrio_urbano.shp")
adm_urb <- vect("C:/Users/jfonseca/OneDrive - centrogeo.edu.mx/PhD_CIG/2_Cuatrimestre/Analisis_Espacial/PROYECTO_AE/GIS/adm_urbano.shp")
Eve_barrio <- st_read("C:/Users/jfonseca/OneDrive - centrogeo.edu.mx/PhD_CIG/2_Cuatrimestre/Analisis_Espacial/PROYECTO_AE/GIS/Eventos_barrio.shp")

```

```{r observar_capas}
plot(bar, border = "black" )
plot(eve, add= T, pch = ".", col = "red", cex =2)
plot(alt_cur, add= T, col = "blue", alpha= 0.3)
```

## Transformar capas

```{r reproyectar_capas, message=FALSE, warning=FALSE}
crdref <- ("epsg:3857")
R_barrio<- project(bar, crs(crdref))
R_evento<- project(eve, crs(crdref))
R_altura<- project(alt_cur, crs(crdref))
Radm_urb <-project(adm_urb, crs(crdref))
R_urban <- project(urban, crs(crdref))
crs(R_barrio)
```

# Calculo de Densidad

## Transformación a objeto ppp

Para realizar la estimación de densidad de kernel, debemos transformar nuestros eventos en una capa digna de `spatstat`, el objeto `ppp` tiene las coordenadas de los eventos y la ventana de la zona de estudio. Para asignar los puntos a las posiciones necesitamos extraer las coordenadas de nuestro objeto `SpatialPointsDataFrame`.

```{r extraer_coordenadas}
pts <- geom(R_evento)[, c("x", "y")]
head(pts, 10)
```

## Hacer ventana de observación con owin

```{r mascara_barrios, message=FALSE, warning=FALSE} 
b_owin <- as.owin(sf::st_as_sf(R_barrio))
class(b_owin)
plot(b_owin)

```

Observar todo el panel de puntos

```{r observar_puntos, message=FALSE, warning=FALSE}
p <- ppp(pts[,1], pts[,2], window = b_owin)
class(p)
p
par(mai=c(0.1,0.9,0.1,0.9))
plot(p)
```

Interceptar por el área de estudio y obtener los puntos internos.

```{r puntos_internos, message=FALSE, warning=FALSE}
d_win <- inside.owin(p, w = b_owin)
p_dentro <- p[d_win,]
n_dentro <- sum(d_win)
print(paste(n_dentro))
plot(p_dentro)
```


## Crear Mapa de calor 
```{r mapa_densidad_puntos, message=FALSE, warning=FALSE}
ds <- density.ppp(p_dentro, sigma = 300) 
class(ds)
ds1 <- density.ppp(p_dentro, sigma = 1500, kernel= "quartic") 
class(ds1)
plot(ds)

```

Con el fin de de observar mejor los puntos, se coloca el contorno de la mancha urbana del municipio de Medellín

```{r mascara_area_urbana, results='hide',message=FALSE, warning=FALSE}
b_owin2 <- as.owin(sf::st_as_sf(Radm_urb))
class(b_owin)
```

```{r mapa_calor_mascara , message=FALSE, warning=FALSE}
plot(ds, main='Eventos')
plot(b_owin2, border = "white", add = T)
```

Se quiere observar específicamente en que comunas se presentan en mayor detalle los puntos de calor, por ello se coloca los límites administrativos de las comunas.

```{r mapa_calor_administrativo, message=FALSE, warning=FALSE}
plot(ds, main='Mapa de Eventos')
plot(sf::st_geometry(sf::st_as_sf(Radm_urb)), border = "white", add = TRUE)

# La función st_geometry(), reconstruye la geometría
# La función st_as_df(), convierte el archivo espacial en un archivo tipo sf
```

Ahora se colocan las regiones de alturas para la ciudad de Medellín.

```{r mapa_calor_altura, message=FALSE, warning=FALSE}

plot(ds, main='Mapa de Eventos')
plot(sf::st_geometry(sf::st_as_sf(R_altura)), border = "white", add = TRUE)
```

# Cálculo de Autocorrelación

```{r cargar_librerías_2, highlight=FALSE, message=FALSE, warning=FALSE}
pacman::p_load(sf, spdep, dplyr, tmap, RColorBrewer, plot)
```

## Cálculo de Matriz de pesos espaciales con Gi

Se calculan los pesos

```{r Gi1, message=FALSE, warning=FALSE}
wr <- poly2nb(Eve_barrio, row.names= Eve_barrio$OBJECTID, queen=FALSE) 
lstw <- nb2listw(wr, style='B')
Gi <- localG(Eve_barrio$eventos, lstw)
head(Gi)
```

## Generar un mapa con la matriz de pesos Gi

```{r GiMap, message=FALSE, warning=FALSE}
par(mai=c(0,0,0,0))
Gcuts <- cut(Gi, 5)
Gcutsi <- as.integer(Gcuts)
Eve_barrio$Gcutsi <- Gcutsi
cols <- rev(gray(seq(0,1,.2)))
plot(Eve_barrio[,5], col=cols[Gcutsi], main= "Gi(z-values)")
legend('bottomleft', levels(Gcuts), fill=cols)
```

## Generar un mapa con la matriz de pesos Gi*

La otra versión del estadístico Gi* incluye los valores del i-ésimo elemento en la matriz de pesos.

```{r Gi2, message=FALSE, warning=FALSE}
par(mai=c(0,0,0,0))
ws <- include.self(wr)
lstws <- nb2listw(ws, style='B')
Gis <- localG(Eve_barrio$eventos, lstws)
Gscuts <- cut(Gis, 5)
Gscutsi <- as.integer(Gscuts)
cols <- rev(gray(seq(0,1,.2)))
plot(Eve_barrio[,5], col=cols[Gscutsi], main= "Gi*(z-values)")
legend('bottomleft', levels(Gscuts), fill=cols)
```
